【裁判字號】    95,交聲,1236
【裁判日期】    951229
【裁判案由】    聲明異議
【裁判全文】
臺灣臺中地方法院交通事件裁定        95年度交聲字第1236號
原處分機關  交通部公路總局臺中區監理所
受處分人    甲○○
上列受處分人因違反道路交通管理處罰條例案件，對於交通部公
路總局臺中區監理所民國九十五年十一月二十七日所為之裁決（
中監違字第裁六○─Ｚ00000000號裁決書），聲明異議
，本院裁定如下：
    主  文
異議駁回。
    理  由
一、原處分機關交通部公路總局臺中區監理所臺中市監理站略以
    ：異議人即受處分人（下稱受處分人）甲○○駕駛車牌號碼
    五Ｎ－五三六三號自小客車，於九十五年九月二十六日二十
    二時十二分在國道一號北上一七三．九公里處，因「(1)汽車
    行駛高速公路未保持行車安全距離、(2)肇事後未於後方一百
    公尺以上擺設警告標誌、(3)致遭後車（車號一一七二－ＫＧ
    號自小客車）撞及」之違規事實，被國道公路警察局第三警
    察隊以公警局交字第Ｚ00000000號舉發違反道路交
    通管理事件通知單告發。嗣受處分人於九十五年十月十二日
    期限內到案提出申訴，原舉發單位函覆略以：「．．員警係
    依肇事現場各項跡證、詢問肇事當事人，撞擊位置與車損位
    置相後，據以掣單舉發，於法尚稱允當．．」，受處分人仍
    不服，本所遂於九十五年十一月二十七日以中監違字第裁六
    ０－Ｚ00000000號裁決書裁處罰鍰新臺幣五千元整
    ，並吊銷駕照三年等語。
二、本件受處分人甲○○略以：受處分人駕駛車牌號碼五Ｎ－五
    三六三號自貨車在國道一號北向一七三．九公里處追撞林誠
    所駕駛車牌號碼五Ｎ－六四七０號車後，隨即將車尾之警示
    燈開啟（即閃爍黃燈）以警示後方來車，並下車勸諭前車駕
    駛人林誠先將車駛離現場避免發生危險，然車號五Ｎ－六四
    七０駕駛人林誠未同意並打電話報警，而受處分人馬上脫衣
    上下揮舞，以替代放置車輛故障標誌來警示後方來車，期間
    後方有二至三車輛，因預見受處分人之警示動作而變換車道
    駛離事故現場，此有前車駕駛人林誠之證詞為憑。然陳清秀
    駕駛車牌號碼一一七二－ＫＧ，因酒類不能安全駕駛動力交
    通工具而駕駛，且其所含酒精成分已高達每公升一．八三毫
    克以上，因而無法注視到受處分人之警示動作，致直接追撞
    受處分人車尾而發生陳清秀死亡及林誠受傷結果。然本件車
    禍肇事起因係因車號一一七二－ＫＧ號駕駛人陳清秀，於酒
    後駕車致影響其反應及注意力已顯著低於一般人情形下所導
    致，與受處分人未於車輛後方適當距離放置車故障標誌無相
    當因果關係云云。
三、按汽車行駛於高速公未保持安全距離者，處汽車駕駛人新臺
    三千元以上六千元以下罰鍰；汽車駕駛人，駕駛汽車發生故
    障不能行駛，不設法移置於無礙交通之處，或於移置前，未
    依規定在車輛前、後適當距離樹立車輛故障標誌或事後不除
    去者，處新臺幣一千五百元以上三千元以下罰鍰；汽車駕駛
    人，駕駛汽車違反道路交通安全規則、第三十三條之管制規
    則，因而肇事致人死亡者，吊銷其駕駛執照，道路交通管理
    處罰條例第三十三條第一項第二款、第五十九條及第六十一
    條第一項第四款分別定有明文。再按汽車行駛高速公路，除
    於規定之停車處外，不得在路肩停車；汽車在行駛途中，因
    機件故障或其他緊急情況無法繼續行駛時，應滑離車道，在
    路肩上停車待援。待援期間除顯示閃光警示燈外，並在故障
    車輛後方五十公尺至一百公尺處設置車輛故障標誌警示之，
    高速公路交通管制規則第十二條及第十四條亦規定甚明。另
    按「車輛故障標誌」乃用以指示汽車駕駛人前有故障車輛，
    並促使車輛駕駛人注意減速避讓之設置，以提醒汽車駕駛人
    在行駛中若見前方有車輛故障標誌之設置，可因之注意前方
    有車輛故障之車前狀況，並可提早反應以採取減速避讓之適
    當安全措施，防止追撞車禍之發生。
四、經查：
(一)本件受處分人甲○○，駕駛車牌號碼五Ｎ－五三六三號自小
    客車，於上開時、地，因「(1)汽車行駛高速公路未依規定與
    前車保持安全距離、(2)高速公路或快速公路發生故障無法行
    駛，移置前未依規定在車輛前後適當距離放置車輛故障標示
    ，致影響行車安全、(3)違反第三十三條管制規則肇事致人死
    亡」之違規事實，經國道公路警察局第三警察隊員警接獲通
    知後前往前揭車禍事故現場處理，並告知受處分人違規行為
    而當場掣單舉發等情，嗣經原處分機關即交通部公路總局臺
    中區監理所於九十五年十一月二十七日，以違反道路交通管
    理處罰條例第三十三條第一項第二款及第五十九條，裁罰受
    處分人新臺幣五千元；又依第六十一條第一項第四款規定，
    吊銷受處分人駕駛執照，並於三年內禁考等事實，除受處分
    人於本院調查中自承明確外（參本院於九十五年十二月二十
    二日訊問筆錄），亦有原舉發單位即內政部警政署國道公路
    警察局第三警察隊，以公警三交字第０九五０三七二五三一
    號書函略以: 「員警係依肇事現場各項跡證、詢問肇事當事
    人，撞擊位置與車損位置相箱符後，據以掣單舉發，於法尚
    稱允當」等語可憑，有卷附內政部警政署國道公路警察局舉
    發違反道路交通管理事件通知單、國道公路警察局道路交通
    事故當事人登記聯單、內政部警政署國道公路警察局第三警
    察隊公警三交字第０九五０三七二五三一號書函、交通部公
    路總局臺中區○○○○○道交通管理事件裁決書在卷可佐。
    是受處分人於案發當時確實未依規定(1)與前車保持安全距離
    、(2)在車輛前、後適當距離放置車輛故障標示，致影響行車
    安全(3)違反第三十三條管制規則肇事致人死亡之違規行為甚
    明。
(二)受處分人雖執前詞為辯，然縱如受處分人所稱：本件車禍肇
    事起因係因車牌號碼一一七二－ＫＧ號駕駛人陳清秀，於酒
    後駕車致影響其反應及注意力已顯著低於一般人情形下所致
    ，與受處分人未於車輛後方適當距離放置車故障標誌無相當
    因果關係云云。然按前開高速公路交通管制規則規定，汽車
    在行駛途中，因緊急情況無法繼續行駛時，應滑離車道，在
    路肩上停車待援。待援期間除顯示閃光警示燈外，並在故障
    車輛後方五十公尺至一百公尺處設置車輛故障標誌警示之。
    而其規範目的，主要在避免故障或因緊急狀況無法繼續行駛
    之車輛於待援期間，因其他來車未注意其係處於停止狀態，
    以致撞擊發生事故或故障車輛而發生車禍事故。因此，故障
    或因緊急狀況無法繼續行駛之車輛一旦停妥於待援地點，駕
    駛人即應於第一時間顯示閃光警示燈並擺放故障警示標誌，
    以避免隨時有來車撞擊發生事故或故障車輛，該規定除為保
    障駕駛人自身安全外，更係兼顧其他用路人之行車安全。準
    此，汽車駕駛人於行駛高速公路途中遇有無法繼續行駛之緊
    急情形時，應先將車滑離車道，在路肩上停車待援。於待援
    期間除應顯示閃光警示燈之外，並應設置車輛故障標誌以為
    警示。然受處分人前因未依規定保持行車安全距離而撞擊林
    誠之車輛後，嗣又因未依前揭交通規則規定將車滑離高速公
    路主要車道，在路肩上停車待援。並於待援期間，在故障車
    輛後方五十公尺至一百公尺處設置車輛故障標誌警示，致陳
    清秀所駕駛車牌號碼一一七二－ＫＧ號自小客車追撞受處分
    人之車輛，而發生本件陳清秀死亡及林誠受傷之結果。然受
    處分人僅以顯示閃光警示燈及脫下上衣揮舞警示後方來車以
    替代放置車輛故障標示，自無法促使後方之車輛駕駛人注意
    減速避讓，雖受處分人猶辯稱：期間後方有二至三車輛，因
    預見受處分人之警示動作而變換車道駛離事故現場，本件車
    禍肇事起因係與陳清秀酒後駕車有相當因果關係云云。然按
    「車輛故障標誌」乃用以指示汽車駕駛人前有故障車輛，並
    促使車輛駕駛人注意減速避讓之設置，以提醒汽車駕駛人在
    行駛中若見前方有車輛故障標誌之設置，可因之注意前方有
    車輛故障之車前狀況，並可提早反應以採取減速避讓之適當
    安全措施，防止追撞車禍之發生。從而，本件於受處分人未
    將發生事故車輛滑離高速公路主要車道，且未於適當距離放
    置「車輛故障標誌」之情形下，縱使其他高速公路用路人於
    車速高速行駛下仍有極高機率發生撞擊受處分人之事故車輛
    ，是受處分人尚無法僅以開啟閃光警示燈及揮舞上衣即認已
    盡其警示之義務。
(三)綜上所述，本件受處分人於前開時、地，駕駛自小客車行駛
    於高速公路，有未依規定與前車保持安全距離，未在車輛前
    、後適當距離放置車輛故障標示，及違反第三十三條管制規
    則肇事致人死亡之違規行為洵堪認定。是原處分機關據此引
    用道路交通管理處罰條例第三十三條第一項第二款及第五十
    九條之規定，裁處受處分人罰鍰五千元；又依道路交通管理
    處罰條例第六十一條第一項第四款之規定，吊銷受處分人駕
    駛執照，三年內禁考，於法並無違誤。從而，本件異議並無
    理由，應予駁回。
五、據上論斷，應依道路交通管理處罰條例第八十七條第二項，
    道路交通案件處理辦法第十九條，裁定如主文。
中    華    民    國    95    年    12    月    29    日
                        交通法庭  法  官  黃松竹
上正本證明與原本無異。
如不服本裁定，應於送達後五日內，向本院提出抗告狀。
                                  書記官  董美惠
中    華    民    國    95    年    12    月    29    日


司法院資訊處製作；財團法人民間司法改革基金會備份。
